【裁判字號】    98,上更(一),255
【裁判日期】    981215
【裁判案由】    毒品危害防制條例
【裁判全文】
臺灣高等法院臺南分院刑事判決       98年度上更(一)字第255號
上  訴  人
即  被  告  甲○○
選任辯護人  蔡敬文律師
上  訴  人
即  被  告  乙○○
選任辯護人  王進輝律師
上  訴  人
即  被  告  丙○○
選任辯護人  蘇正信律師
上列上訴人等因違反毒品危害防制條例案件，不服臺灣臺南地方
法院九十七年度訴字第七四０號中華民國九十八年一月二十一日
第一審判決（起訴案號：臺灣臺南地方法院檢察署九十七年度偵
字第九號），提起上訴，判決後經最高法院發回更審，本院判決
如下：
    主  文
原判決關於甲○○販賣如附表一編號一、二所示之第一級毒品及
定執行刑部分均撤銷。
甲○○犯如附表一編號一、二所示之罪，均累犯，各處如附表一
編號一、二所示之刑。扣案之第一級毒品海洛因零點壹柒壹公克
（驗餘淨重）沒收銷燬之；販賣第一級毒品所得之財物共新臺幣
壹仟伍佰元沒收（其中新臺幣壹仟元與丙○○連帶沒收），如全
部或一部不能沒收時，以其財產抵償之。門號00000000
00號、0000000000號行動電話貳支（各含ＳＩＭ卡
壹張）均沒收。
其他上訴駁回（即甲○○販賣第二級毒品與乙○○、丙○○販賣
毒品部分）。
甲○○前揭第二項撤銷改判所處之刑與第三項上訴駁回所處之如
附表編號三、四所處之刑，應執行有期徒刑拾柒年，扣案之第一
級毒品海洛因零點壹柒壹公克（驗餘淨重）沒收銷燬之。販賣毒
品所得之財物共新臺幣陸仟元沒收（其中新臺幣伍仟伍佰元與丙○○連帶沒收），如全部或一部不能沒收時，以其財產抵償之；
門號0000000000號、0000000000號行動電
話貳支（各含ＳＩＭ卡壹張）均沒收。
    事  實
一、甲○○前於民國（下同）九十三年間因施用毒品案件，經本
    院九十四年度上易字第五七二號判決有期徒刑一年確定，再
    於九十四年間因竊盜案件，經臺灣臺南地方法院九十四年度
    簡字第二七八三號判決有期徒刑三月確定，經定應執行刑有
    期徒刑一年二月，於九十六年七月十六日執行完畢。乙○○
    前因違反毒品危害防制條例案件，經臺灣臺南地方法院九十
    六年度簡字第二六００號判處有期徒刑三月減為一月又十五
    日確定，於九十六年十一月一日易科罰金執行完畢。
二、詎甲○○及乙○○仍不知悔改，與丙○○分別為下列犯行：
  (一)甲○○明知海洛因及安非他命分別係毒品危害防制條例第二
    條第二項第一款及第二款所明定之第一級與第二級毒品，仍
    基於意圖營利販賣第一級毒品之犯意，及基於與丙○○共同
    意圖營利販賣第一級毒品及第二級毒品之犯意聯絡，以其所
    持用之門號0000000000號行動電話為工具，分別於附表一所
    示之時間販賣海洛因，及與丙○○共同販賣海洛因及安非他
    命，其販賣海洛因及安非他命之時間、地點、對象、方式及
    所得，詳如附表一所載。
  (二)丙○○明知海洛因及安非他命分別係毒品危害防制條例第二
    條第二項第一款及第二款所明定之第一級與第二級毒品，仍
    基於意圖營利販賣第一級毒品及第二級毒品之犯意，及基於
    與甲○○共同意圖營利販賣第一級毒品及第二級毒品之犯意
    聯絡，以其所持用之門號0000000000號行動電話為工具，分
    別於附表二所示之時間販賣海洛因及安非他命，及與甲○○
    共同販賣海洛因及安非他命，其販賣海洛因及安非他命之時
    間、地點、對象、方式及所得，詳如附表二所載。
  (三)乙○○明知海洛因係毒品危害防制條例第二條第二項第一款
    所明定之第一級毒品，仍基於意圖營利販賣第一級毒品之犯
    意，以其所持用之門號0000000000號行動電話為工具，於九
    十六年十一月十五日，在臺南縣永康市二王廟附近巷內，以
    新臺幣（下同）一千元之價格販賣海洛因予丁○○一次。
三、嗣於九十七年一月三日下午三時三十分許，經警持搜索票先
    後至丙○○臺南縣永康市○○○路七０六號居所及甲○○與
    丁○○（經原審判決無罪確定）臺南縣永康市○○○街六十
    六號六樓之六住處搜索，並分別於甲○○住處扣得海洛因二
    包（毛重0.48公克，驗餘淨重0.171公克）、0000000000號
    行動電話一支（含SIM卡一張）、現金四千六百元、以紅包
    袋製成之帳冊二張，於丁○○住處扣得丙○○所有之000000
    0000號行動電話一支（含SIM卡一張）、0000000000號行動
    電話一支（含SIM卡一張），0000000000號行動電話一支（
    含SIM卡一張），始循線查獲上情。
四、案經臺南市警察局第五分局報告臺灣臺南地方法院檢察署檢
    察官偵查起訴。
    理  由
壹、關於證據能力之判斷：
一、本件被告甲○○之選任辯護人主張附表一所列購毒者之證人
    及同案被告丙○○於警詢中之陳述及偵查中未經具結之陳述
    無證據能力，其他之事證則同意採為證據（見本院更(一)卷第
    一二三、一二四、一四六頁）。被告乙○○之選任辯護人則
    主張證人丁○○所持用之0000000000號電話與被告乙○○所
    持用之0000000000號電話於九十六年十一月十五日一時五六
    分通話之監聽譯文（見警聲搜字第十九號卷第四六頁第三則
    譯文）與錄音實際內容不符，應無證據能力，其餘證據同意
    採為證據（見本院更(一)卷第一四六、一六０頁）。被告丙○○之選任辯護人則陳明卷附全部證據之證據能力均不爭執，
    均同意採為證據（見本院更(一)卷第一四七、一五四頁），合
    先敘明。
二、證人劉建發、莊金益、李東恩（原名李崑成，下稱李東恩）
    及同案被告丙○○於警詢中所為之陳述，既經被告甲○○方
    面明示不同意採為證據之意思（見本院更(一)卷第一二三、一
    四六頁），依刑事訴訟法第一百五十九條第一項之規定，應
    認為對被告甲○○不具證據能力。
三、按被告以外之人於偵查中向檢察官所為之陳述，除顯有不可
    信之情況者外，得為證據，刑事訴訟法第一百五十九條之一
    第二項同有明文，是證人劉建發、李東恩、陳美綺及被告甲○○、丙○○二人以證人身分於偵查中具結後所為之陳述，
    因無證據顯示有何顯不可信之外部狀況，應認為對於供述者
    以外之被告具有證據能力。
四、又國家基於犯罪偵查之目的，對被告或犯罪嫌疑人進行通訊
    監察，乃係以監控與過濾受監察人通訊內容之方式，蒐集對
    其有關之紀錄，並將該紀錄予以查扣，作為認定犯罪與否之
    證據，屬於刑事訴訟上強制處分之一種，而監聽係通訊保障
    及監察法（下稱通保法）第十三條第一項所定通訊監察方法
    之一，司法警察機關依法定程序執行監聽取得之錄音，係以
    錄音設備之機械作用，真實保存當時通訊之內容，如通訊一
    方為受監察人，司法警察在監聽中蒐集所得之通訊者對話，
    若其通話本身即係被告進行犯罪中構成犯罪事實之部分內容
    ，則依前開說明，自與所謂「審判外之陳述」無涉，應不受
    傳聞法則之規範，當然具有證據能力。至司法警察依據監聽
    錄音結果予以翻譯而製作之監聽（或稱通訊監察）譯文，屬
    於文書證據之一種，於被告或訴訟關係人對其譯文之真實性
    發生爭執或有所懷疑時，法院固應依刑事訴訟法第一百六十
    五條之一第二項規定，以適當之設備，顯示該監聽錄音帶或
    光碟之聲音，以踐行調查證據之程序，俾確認該錄音聲音是
    否為通訊者本人及其內容與監聽譯文之記載是否相符；或傳
    喚該通訊者；或依其他法定程序，為證據調查。倘被告或訴
    訟關係人對該通訊監察譯文之真實性並不爭執，即無勘驗辨
    認其錄音聲音之調查必要性，法院於審判期日如已踐行提示
    監聽譯文供當事人辨認或告以要旨，使其表示意見等程序並
    為辯論者，其所為之訴訟程序即無不合，最高法院九十八年
    台上四０一七號判決意旨足資參照。本件卷附證人丁○○所
    持用之0000000000號電話與被告乙○○所持用之0000000000
    號電話於九十六年十一月十五日一時五六分通話之錄音經本
    院於審理時勘驗結果，其譯文（見警聲搜字第十九號卷第四
    六頁第三則譯文）與錄音內容不符（丁○○並無「你多用一
    點給我」之陳述，而係陳稱「你另外弄一些給我」，見本院
    更(一)卷第二０八頁），依上述最高法院判決意旨，自應以本
    院受命法官勘驗結果為準。上開內容不相符合之譯文，自不
    得據為事實認定之基礎，乃屬當然。
五、上述列舉以外之供述證據，業據檢察官、被告甲○○、乙○○、丙○○及其等選任辯護人一致同意採為證據（見本院更
    (一)卷第一二四、一四六、一四七、一五四、一六０頁），且
    無事實顯示係公務員因違法蒐證所取得之證據，本院審酌該
    等供述證據作成時之情況，亦認為適於作為證據，且與本案
    事實有相當之關聯性，依刑事訴訟法第一百五十九條之一第
    一項、第一百五十九條之五第一項、第一百五十九之四第一
    款等規定，應認為均有證據能力。
貳、實體部分：
一、訊據被告甲○○、乙○○、丙○○三人均矢口否認有販賣海
    洛因及安非他命犯行，被告甲○○辯稱：伊在警詢及原審承
    認犯行係為求交保，並非事實，伊與劉建發通聯之內容確實
    是劉建發要買西瓜汁，警方在劉建發身上扣得之海洛因係伊
    應劉建發要求而無償分給劉建發的，並非販賣；莊金益並未
    向伊拿過毒品；伊有與李東恩合資購買安非他命，但李東恩
    並無向伊買過毒品云云。被告丙○○辯稱：伊與陳美綺係合
    資購買安非他命；伊與莊金益並不認識，莊金益曾打電話向
    伊索取海洛因，但伊並無施用海洛因，故要莊金益直接找甲○○；伊曾和李東恩合資向他人購買過安非他命，但並無販
    賣毒品予上開三人云云。被告乙○○辯稱：伊曾無償轉讓海
    洛因予丁○○，並無販賣毒品予丁○○云云。
二、甲○○部分：
  (一)被告甲○○於九十七年一月三日下午三時三十分許，經警持
    搜索票至其位於臺南縣永康市○○○街六十六號六樓之六住
    處搜索，並扣得海洛因二包（毛重0.48公克，驗餘淨重0.17
    1公克）、現金四千六百元、以紅包袋製成之帳冊二張、000
    0000000號行動電話一支（含SIM卡一張）等情，業據被告甲○○於原審及本院審理時自承在卷，並有前揭行動電話、帳
    冊與毒品扣案可稽。扣案之海洛因二包，經鑑定結果，確屬
    第一級毒品海洛因無訛，亦有高雄市立凱旋醫院濫用藥物成
    品檢驗鑑定書一紙附卷可查（見偵字第九號卷第一一五頁）
    。
  (二)九十七年一月三日販賣海洛因五百元予劉建發事實（附表一
    編號一）：
  (1)被告甲○○於警詢及原審均中供承於附表一編號一所示時地
    販賣海洛因予劉建發之事實（見警卷第四頁、原審卷第一０
    ０頁）。
  (2)此部分事實業據證人劉建發於原審審理時具結證稱：其於九
    十七年一月三日下午一時五十分遭警查獲時，口袋中的海洛
    因是其當天稍早在臺南縣永康市○○○路七０六號（見警聲
    搜字第十九號卷第一０八頁照片）向綽號「寶仔」以五百元
    買的，在去買之前有打電話等情（見原審卷(二)第九十六至一
    一０頁）；且於偵查中具結證稱：其要買海洛因都是打0000
    000000號，接電話的人有時會自稱「寶仔」或是自稱「碰仔
    」（警訊、偵查筆錄記載「碰仔」，一審筆錄記載「彭仔」
    ，二者讀音相同，係同一人，統一記載為「彭仔」，下同）
    ，但毒品都是同一個人交給伊的，長相瘦瘦高高、皮膚白白
    的（見偵字第九號卷第一九六至一九七頁）；並於警局內當
    場指認與其交易毒品之人為被告甲○○無誤（見警卷第卅八
    至卅九頁）；而上開證人劉建發所持有於九十七年一月三日
    遭警查扣以吸管包裹之一包白色粉末，鑑驗結果確實含有海
    洛因之成分，有高雄市立凱旋醫院97年1月21日高市凱醫驗
    字第六０一二號濫用藥物成品檢驗鑑定書附卷可參（原附於
    臺灣臺南地方法院檢察署九十七年毒偵字第一０二號被告劉
    建發違反毒品危害防制條例案卷第九頁，調卷影印後附於本
    院更(一)卷第一一九頁）。又證人劉建發所使用之0000000000
    號行動電話與被告甲○○所使用之0000000000號行動電話，
    於九十七年一月三日十三時四十二分三十二秒，亦確實有相
    關之通聯記錄（見警卷第四十三頁），九十七年一月三日十
    三時四二分卅二秒劉建發以0000000000撥打甲○○持用之
    0000 000000通話內容：「Ａ（甲○○）：喂。Ｂ（劉建發
    ）：西瓜汁打500。Ａ：喔。Ｂ：我馬上過去。」足認證人
    劉建發前開證述實屬信而有徵，而得採信。
  (3)被告甲○○嗣雖辯稱：伊與劉建發上開通聯之內容是劉建發
    要買西瓜汁，並非向伊購買毒品，而警方在劉建發身上扣得
    之海洛因係伊應劉建發要求而無償分給劉建發的，並非販賣
    ，其於警詢時坦承犯行係因當時大家都硬要伊承認，原審承
    認則是為求交保云云。惟證人劉建發於原審審理時證稱：其
    於警詢中陳述向甲○○購買海洛因之時地均與事實相符，而
    其於警詢中證稱上開通聯內容中稱「西瓜汁打500」意指要
    購買第一級毒品海洛因五百元等情（見警卷第卅八、卅九頁
    ），被告甲○○於警詢時亦自承：上開電話中提到「西瓜汁
    」是購買海洛因毒品之暗號（見警卷第二至五頁），而被告
    甲○○雖稱其於警詢時大家都硬要伊承認，伊才承認，惟被
    告甲○○並未陳述其警詢時之自白係遭強暴、脅迫、詐欺或
    其他不正方法而取得，尚難遽認為虛偽而逕予排除，仍應綜
    合其他事證，就與事實相符者，仍得予以採信；上開被告所
    述與證人劉建發之證述，二者互核相符，足認被告甲○○之
    自白與證人劉建發之證述應與事實相符，而堪採信。又被告
    甲○○於原審審理時自承其所販賣之西瓜汁一杯僅二十元，
    六杯一百元，若如被告甲○○所言，證人劉建發欲購買西瓜
    汁五百元，則數量多達三十杯，顯與常情不符，已難採信；
    況被告甲○○嗣後復改稱證人劉建發當天只拿走八十元西瓜
    汁，而通聯中所謂「西瓜汁打500」係證人劉建發要向伊無
    償索取相當於價值五百元之海洛因等語（見原審卷(二)第二七
    二頁），則被告所述前後顯不相符，更難以憑信。足證被告
    甲○○前揭抗辯，顯係卸責之詞，難以採信。被告甲○○於
    九十七年一月三日販賣海洛因五百元予劉建發，事證明確。
三、丙○○部分：
  (一)九十六年十二月十五日販賣海洛因一千元予陳美綺（附表二
    編號一）、九十六年十二月十六日販賣安非他命二千元予陳
    美綺（附表二編號二），及九十六年十二月二十六日販賣海
    洛因七千元予陳美綺（附表二編號三）事實：
  (1)證人陳美綺於檢察官偵查中具結證稱：其向「彭仔」買過二
    次海洛因，分別是七千元及一千元，一次安非他命二千元，
    時間均是九十六年十二月中下旬，地點都在永康市○○○路
    吉村飯店旁停車場，聯絡方式是用其持用之0000000000號電
    話撥打丙○○0000000000號電話，都是「彭仔」親自將毒品
    交付給伊等語（見偵字第九號卷第四十七至四十九頁），況
    該證人於原審時亦證述其於偵查中之乃出於自由意思而為陳
    述，且檢察官訊問過程溫和等語（見原審卷(二)第十六、廿四
    頁）。又證人陳美綺所持用之0000000000號電話與被告丙○○所持用之0000000000號電話，於九十六年十二月十五日、
    九十六年十二月十六日、九十六年十二月二十六日亦分別有
    相關之通聯紀錄及短訊，足證證人陳美綺所述與事實相符，
    堪予採信。（見(甲)警聲搜字第十九號卷第卅九頁背面。九十
    六年十二月十五日二十時卅四分以0000000000撥打丙○○00
    00000000通話內容：「Ｂ（陳美綺）：我是要問現在一千的
    量跟以前的怎樣。Ａ（丙○○）：自己的我叫人用最好的給
    你但你要說真的。Ｂ：會啦。Ａ：那你等我10點多我就回來
    。Ｂ：好。」(乙)偵字第九號卷第四三頁。九十六年十二月十
    六日二時九分以0000000000撥打丙○○0000000000通話內容
    ：「Ａ（丙○○）：喂。Ｂ（陳美綺）：你是不是在吉村那
    裡你在吉村那個加油站等我。Ａ：你永大路嗎。Ｂ：我車子
    撞壞你先在加油站那裡等我我回去開我爸爸的車子再過去跟
    你拿。Ａ：你車子怎麼會撞壞。Ｂ：我有鑰匙我開我爸的車
    我爸不會知道的。Ａ：還是我開過去拿給你。Ｂ：你在吉村
    那裡等我我過去拿給你，你準備多少一千還是二千。Ａ：我
    這邊二千。Ｂ：這樣喔ＯＫ。Ａ：好。」(丙)偵字第九號卷第
    九八頁。九十六年十二月廿六日三時四十分四五秒至四時十
    四分卅七秒以0000000000與丙○○0000000000互傳短訊共八
    則內容：九十六年十二月廿六日三時四十分四五秒陳美綺
    傳給丙○○：幫朋友（不是他）處理4／1，多少錢？我現在
    我家，看幾點幾分？我到南農對面便利店等你，方便嗎？
    三時四一分五八秒丙○○傳給陳美綺：七千。三時四三分
    二十秒陳美綺傳給丙○○：或中華路四海也可！七好！三
    時四七分卅四秒丙○○傳給陳美綺：要故意打給你嗎？你好
    方便出來，我說話音量小聲點。三時四八分卅二秒陳美綺
    傳給丙○○：等一下好嗎。三時四九分六秒丙○○傳給陳
    美綺：等你電。四時十分四七秒陳美綺傳給丙○○：再等
    我半小時好嗎。四時十一分卅七秒丙○○傳給陳美綺：嗯
    。）。
  (2)被告丙○○雖辯稱：伊與陳美綺係合資購買毒品云云，而證
    人陳美綺於原審審理時亦翻異前詞改稱：其打電話給彭仔（
    當庭指認係被告丙○○）係為與伊合資向王榮杉購買海洛因
    ，其於警詢時指稱向丙○○購買，係因在警察局時警察出示
    通聯紀錄說其有打電話給丙○○，警察說要辦丙○○，要其
    配合，其警詢所述九十六年十二月十五日及九十六年十二月
    十六日向丙○○購買毒品並不實在，是相約一起去向王榮杉
    買毒品，警詢筆錄的陳述是警察打上去叫其照著念的，其偵
    訊所述雖是出於自由意志，但是因想要與警詢陳述一致，故
    亦不實在云云。惟證人陳美綺嗣後復改稱，上開三次通聯內
    容都是要請丙○○出面幫其向王榮杉拿毒品，核與之前所稱
    係與丙○○合資購毒，即有不同；又證人陳美綺復稱因為王
    榮杉為其前男友，其怕遭王榮杉毆打，故不想抖出王榮杉，
    所以警詢才供出丙○○云云（見原審卷(二)七至十六頁）。然
    證人陳美綺於偵訊時，曾提到丙○○的上手是「杉仔」（見
    偵字第九號卷第四七至四九頁），顯已將毒品來源王榮杉供
    出，是其嗣後所辯係因不願供出王榮杉才供出丙○○云云，
    顯係無稽，不可採信，應以其於偵訊證述為可採。被告丙○○前揭辯解與證人陳美綺偵訊證述不符，自不足採信。
  (二)九十六年十一月十六日販賣安非他命一千元予李東恩（附表
    二編號五）事實：
  (1)證人李東恩於原審審理時具結後證稱：其於警詢中陳述關於
    九十六年十一月十六日打電話向「彭仔」購買安非他命之情
    節為真實，且該次有成交，證人李東恩並當庭指認在庭被告
    丙○○即「彭仔」等情（見原審卷(二)第卅五、四五頁）。且
    證人李東恩所持0000000000號電話與被告丙○○所持000000
    0000號電話於九十六年十一月十六日確實有相關通聯記錄（
    見警聲搜字第十九號卷第十九頁，九十六年十月十六日十八
    時四二分以0000000000撥打丙○○0000000000通話內容：「
    Ｂ（李東恩）：喂彭你現在有沒有處理男生。Ａ（丙○○）
    ：等一下。Ｂ：你多久要打給我。Ａ：二個小時。Ｂ：沒關
    係。」），足認證人李東恩上揭證述與事實相符，應堪採信
    。
  (2)被告丙○○雖辯稱：伊係與李東恩合資向他人購買安非他命
    ，並未販賣安非他命予李東恩云云。惟證人李東恩於原審審
    理時證稱：其不知丙○○所交付其之安非他命係從何而來，
    其向丙○○拿毒品，亦將錢交予丙○○，其不知丙○○有無
    賺價差，其只負責向丙○○說其要買多少，其純粹是要自己
    用的，並沒有跟丙○○說要合資購買等語（見一審卷(二)第五
    一頁）。按單純持有毒品仍屬於法有違之犯罪行為，被告丙○○竟於未取得任何酬勞之情形下，為證人李東恩購買毒品
    ，實與常情有違。況證人李東恩始終不知被告丙○○拿取毒
    品之來源，如何得知被告丙○○僅係為其拿取毒品，而非販
    賣毒品予伊？是被告丙○○此部分所辯，應無可採信。
四、甲○○與丙○○共同販賣部分：
  (一)九十六年十一月十七日共同販賣海洛因一千元予莊金益（附
    表一編號二、附表二編號四）事實：
  (1)被告甲○○於九十七年一月四日警詢中坦承「我於九十六年
    十月間即開始在該處販賣毒品，迄今（九十七年一月）約三
    個月」、「（你所販賣之毒品都是由何人提供？）都是由丙○○提供」、「我很少親自接聽電話販賣，大部份都是丙○○以0000000000號電話連絡我指示我將毒品販賣
    給不特定人，並由我本人向買毒品之人收錢後再由丙○○向
    我收全數的錢」等語（見警卷第五頁）。又於偵查中供認：
    「（剛剛提示的＜九十七年一月四日＞警詢筆錄內容是否實
    在？）實在」、「（你有無把毒品拿去賣？）有。（你賣了
    什麼毒品？）海洛因」、「（你賣的毒品都是丙○○給你的
    ？）是」、「（丙○○拿海洛因給你賣，你怎麼賣？」0.24
    公克賣五百，一千塊賣多少公克我不確定....賣完後我錢都
    給丙○○」等語（見偵字第九頁第八、九頁）。復於原審供
    承「起訴書附表一所載販賣海洛因的部分，我全部承認販賣
    」等語（見原審卷(一)第一００頁），顯見已多次自白此部分
    犯罪事實（被告甲○○此部分之自白，僅得證明其自己之販
    賣行為，不能作為被告丙○○事實認定之依據，應併敘明）
    。
  (2)證人莊金益於原審審理時具結證稱：其於九十六年十一月十
    七日十三時五四分以其所持用之0000000000號電話撥打0000
    000000號電話是和丙○○通電話，內容說「我要一支」意思
    是要跟被告丙○○買一千元的第一級毒品海洛因，說「我現
    在身上沒錢，要『插』（差）你」意思是伊沒有錢要先欠著
    ，該次交易是甲○○拿給伊的，欠一千元，地點是炮校附近
    的統一超商，該證人並當庭指認「彭仔」即是被告丙○○（
    見原審卷(二)第五二至六一頁）。而證人莊金益所持用之0000
    000000電話與被告丙○○所持有之0000000000號電話於九十
    六年十一月十七日亦有相關之通聯記錄（見警聲搜字第十九
    號卷第廿一頁背面。九十六年十一月十七日十三時五四分以
    0000000000撥打丙○○0000000000通話內容：「Ｂ（莊金益
    ）：喂。Ａ（丙○○）：你要幹什麼。Ｂ：我要一支。Ａ：
    你到你打給阿寶。Ｂ：我現在身上沒錢我是要差你。Ａ：我
    知道。」），足認證莊金益所述為真實。則證人莊金益於九
    十六年十一月十七日打電話向被告丙○○購買海洛因一千元
    ，由被告甲○○在臺南縣永康市○○○路某址統一超商交付
    之事實，應堪認定。被告丙○○與甲○○應係共同販賣第一
    級毒品海洛因予證人莊金益無疑。
  (3)被告丙○○雖辯稱：伊不認識莊金益，莊金益打電話給伊是
    要向伊索取海洛因，因為伊沒有，故請莊金益去找甲○○拿
    云云。被告甲○○辯稱：伊並未拿毒品給莊金益云云。惟查
    上開事實，業據證人莊金益於原審審理時證述明確如上，且
    參酌證人莊金益與被告丙○○間之上開通聯內容，證人莊金
    益與被告丙○○顯係熟識，且內容談及「身上沒有錢」，亦
    顯非要向被告丙○○無償索取，而是要向被告丙○○購買，
    且證人莊金益復證稱係由被告甲○○前來交付毒品，足認被
    告丙○○確實有與被告甲○○共同販賣安非他命予證人莊金
    益之事實。被告丙○○、甲○○前揭所辯，均不足採信。
  (二)九十六年十一月二十二日共同販賣安非他命五百元予李東恩
    （原名李崑成）（附表一編號三、附表二編號六），及九十
    六年十二月十二日共同販賣安非他命四千元予李東恩（附表
    一編號四、附表二編號七）事實：
  (1)被告甲○○於原審供認「起訴書附表一所載販賣第二級毒品
    安非他命部分，我也承認。但是陳美綺部分，我完全不知道
    」等語（見原審卷(一)第一００頁），顯見該被告曾經自白販
    賣安非他命予李東恩之犯罪事實（被告甲○○此部分之自白
    ，僅得證明其自己之販賣行為，不能作為被告丙○○事實認
    定之依據，應併敘明）。
  (2)證人李東恩於偵查及原審審理時具結證稱：其於警詢所證述
    以其持用之0000000000號電話撥打被告丙○○0000000000號
    電話及甲○○0000000000號電話購買毒品之時間地點等情形
    為實在；其於九十六年十一月二十二日打電話向丙○○購買
    安非他命五百元，由甲○○交付，地點在永康市勝利國小大
    門旁；於九十六年十二月十二日打電話給甲○○問丙○○有
    沒有在那裡，要買安非他命半錢共四千至五千元（採對被告
    有利之認定，認定為四千元），該次是丙○○本人交付，地
    點在永康市○○○路西瓜攤丙○○家內等語；並當庭指認在
    庭被告丙○○即「彭仔」（見偵字第九號卷第一五０至一五
    一頁、原審卷(二)第卅三至五二頁）；又證人李東恩所持用之
    0000000000號電話與被告丙○○0000000000號電話及甲○○
    0000000000號之間，於九十六年十一月二十二日、九十六年
    十二月十二日確實有相關通聯紀錄（見(甲)警聲搜字第十九號
    卷第廿七頁。九十六年十一月廿二日廿三時五五分以000000
    0000撥打丙○○0000000000通話內容：「Ｂ（李東恩）：喂
    彭阿我成阿我要調五百。Ａ（丙○○）：等一下我在忙。Ｂ
    ：可是我在安南區。Ａ：要不然我給你拿過去你在7-11超商
    。Ｂ：要不然我過去拿。Ａ：我冰（兵）仔市場這裡。」(乙)
    警聲搜字第十九號卷第五五頁。九十六年十二月十二日十二
    時卅六分以0000000000撥打甲○○0000000000通話內容：「
    Ａ（甲○○）：喂。Ｂ（李東恩）：寶啊彭仔有沒有在那裡
    。Ａ：你打給他，他沒有接嗎。Ｂ：每天都這樣。Ａ：你要
    處理嗎。Ｂ：沒關係我等他好了。Ａ：你等一下要過來嗎。
    Ｂ：對。」），足認證人李東恩上揭證述為真實，應堪採信
    。
  (3)被告丙○○雖辯稱：伊係與李東恩合資向他人購買安非他命
    ，並未販賣安非他命予李東恩云云。惟證人李東恩於原審審
    理時證稱：其不知丙○○所交付之安非他命係從何而來，其
    向丙○○拿毒品，亦將錢交予丙○○，其不知丙○○有無賺
    價差，其只負責向丙○○說其要買多少，其純粹是要自己用
    的，並沒有跟丙○○說要合資購買等語（見原審卷(二)第五一
    頁）。按單純持有毒品仍屬於法有違之犯罪行為，被告丙○○竟於未取得任何酬勞之情形下，為證人李東恩購買毒品，
    實與常情有違。況證人李東恩始終不知被告丙○○拿取毒品
    之來源，如何得知被告丙○○僅係為其拿取毒品，而非販賣
    毒品？是被告丙○○此部分所辯，顯無可採信。
五、乙○○於九十六年十一月十五日販賣海洛因一千元予丁○○
    事實：
  (一)此部分事實業據證人丁○○於偵查中具結後證稱：其於九十
    六年十一月十五日凌晨二時左右打給乙○○，要向乙○○要
    一點海洛因，電話中講到買一千，但是其身上只有三百元，
    其餘七百元先欠著等語（見偵字第九號卷第一一八至一二０
    頁），並於本院前審為相同之供述，且進而陳述交易之地點
    為永康市二王廟附近（見前審上訴卷第二四九頁）。其次，
    證人丁○○所持有之0000000000號電話與被告乙○○所持有
    之0000000000號電話於九十六年十一月十五日確有相關通聯
    紀錄（見本院更(一)卷第二０八頁。九十六年十一月十五日一
    時五六分丁○○以0000000000號撥打乙○○0000000000號通
    話內容：「Ａ（丁○○）：弄一個一千元的，你另外弄一些
    給我。B：嗯。Ａ：等一下過去拿。B：嗯。Ａ：真的阿。B
    ：嗯嗯」。證人丁○○並於本院前審指稱這就是向乙○○買
    一千元毒品的電話等語（見前審上訴卷第二五０頁）。被告
    乙○○雖否認上述在電話中之「嗯」或「嗯、嗯」之聲音為
    其發音。然而被告乙○○於本案第一次接受司法警察詢問時
    ，向警陳報之電話即為前述0000000000號碼（見警卷第五二
    頁），其於原審復將「被告甲○○於九十六年十一月間使用
    手機號碼為0000000000」乙節列為不爭執之事實（見原審卷
    (一)第一五八頁）。且證人丁○○於本院審理時亦於再次聽聞
    前開監聽錄音後，明確證述：錄音內容係伊與被告甲○○通
    話之內容，上開電話門號曾有一女子接聽電話，若是男性接
    聽電話，都是被告乙○○等語（見本院更(一)卷第二０八頁背
    面），已足確認上述通話錄音確係證人丁○○與被告甲○○
    之對話無誤。足見被告乙○○確實有於九十六年十一月十五
    日販賣海洛因一千元與證人丁○○之事實甚明。
  (二)被告乙○○雖辯稱：伊曾無償轉讓海洛因予丁○○，並無販
    賣毒品予丁○○，又販賣海洛因予丁○○之人係伊朋友，而
    非伊本人云云。而證人丁○○於原審審理時亦翻異前詞，改
    稱：其於偵訊時證述之內容不實在，因為當時毒癮發作；其
    於九十六年十一月十五日與乙○○之通聯係要請乙○○問他
    朋友是否能買到一千元的海洛因，當天沒有交易成功；證人
    丁○○嗣後再改稱：當天其和乙○○和賣主同時在場交付毒
    品和價金，價金由伊交給乙○○轉交給賣主，毒品由賣主交
    給乙○○轉交給伊，但當天錢不夠，只有三百元，事後湊足
    七百元再交給乙○○轉交賣主，伊與乙○○之間沒有買賣關
    係云云（見原審卷(二)第一五八至一七二頁）。然查：上開通
    聯內容談及「要一個一仟的」、「你多用一點給我」等語，
    在在均顯示證人丁○○係要向被告乙○○購買，否則若係要
    無償索取，何須談及價錢？若係要向乙○○之友人購買，被
    告乙○○又何以能決定是否「多給一點」？況證人丁○○經
    本院前審傳訊到庭，則再證述：確於上開時地向被告乙○○
    購買一千元毒品，先付三百元，其他七百元先欠著無訛（見
    本院卷第二四九頁），足認被告乙○○所辯，及證人丁○○
    於原審審理時翻異證詞，均不足採信，應以證人丁○○於偵
    查中及本院之證述為可採。再證人丁○○於電話中提及「弄
    一個一千元的，你另外弄一些給我」等語，顯見係要求被告
    乙○○「準備一千元之物品，另外再準備一些物品」之意，
    故證人丁○○於本院審理時，另翻異前詞而改稱：上述話語
    ，乃「我說我欠他一千元還他後，如果還需要還要跟他借錢
    」云云（見本院更(一)卷第二０九頁），顯與上述話語之意思
    不符，無足據為對被告乙○○有利之認定，附此敘明。
六、按海洛因及安非他命分別係毒品危害防制條例第二條第二項
    第一款及第二款所明定之第一級與第二級毒品，物稀價昂，
    其持有販賣者，政府查緝甚嚴，苟非有利可圖，當不願甘冒
    法律制裁之風險，而予販賣。又販賣毒品乃違法行為，非可
    公然為之，亦無公定價格，容易分裝並增減份量，而每次買
    賣之價量，輒因買賣雙方關係之深淺、資力、需求量及對行
    情之認知、來源是否充裕、查緝是否嚴緊、購買者被查獲時
    供出購買對象之風險評估等因素，而異其標準，非可一概而
    論，而販賣海洛因或安非他命之利得，除被告坦承犯行且價
    量俱臻明確外，委難察得實情，販賣之人從價差或量差中牟
    利之方式雖異，其意圖營利之販賣行為則同一。職是之故，
    即使未經查得實際販賣之利得，但除非別有事證，足認係按
    同一價量委買或轉售，確未牟利外，尚難執此遽認非法販賣
    之證據有所未足，而諉無營利之意思，或阻卻販賣犯行之追
    訴（最高法院八十七年度台上字第三一六四號判決參照）。
    以本件而論，雖無法明確計算被告甲○○、乙○○、丙○○
    販毒可得之利潤，然該等被告既係販賣毒品之人，其取得毒
    品之成本需費不貲，被告甲○○、乙○○、丙○○等人當無
    平價轉讓毒品自負風險之理，足徵被告甲○○、乙○○、丙○○有販賣毒品藉以營利之意圖甚明。惟依卷存證據資料，
    雖無從遽認該等被告購入海洛因或安非他命之際即具有營利
    之意圖，故自應為有利於該等被告之認定，即被告等用以販
    賣之毒品海洛因及安非他命，均非該等被告以營利為目的而
    購入。
七、綜上事證所述，證人劉建發、莊金益、李東恩證述曾向被告
    甲○○購買第一級毒品、第二級毒品之證詞；及證人陳美綺
    、莊金益、李東恩證述曾向被告丙○○購買第一級毒品、第
    二級毒品之證詞；及證人丁○○證述曾向被告乙○○購買第
    一級毒品之證詞，均與事實相符，應堪採信。參以被告甲○○先後於警詢、偵查及原審自白其販賣事實，且上開證人與
    被告甲○○、丙○○、乙○○間均有相關之通聯紀錄，益證
    前揭證人所為被告販賣第一級毒品海洛因、第二級毒品安非
    他命之證詞甚為可信。從而，被告甲○○、丙○○、乙○○
    販賣第一級毒品海洛因犯行，被告甲○○、丙○○販賣第二
    級毒品安非他命犯行，均堪認定。
八、新舊法比較適用：按被告甲○○、乙○○、丙○○等人犯罪
    後，毒品危害防制條例部分條文業於九十八年五月經修正通
    過，於同年月二十日經總統公布。按法規之制定與法規之修
    正，如有特定生效日之必要者，依中央法規標準法第十四條
    或第二十條第二項準用第十四條之規定，應分別特定期施行
    日期。法規制定或前次修正基於特殊因素所特定之施行日期
    ，並不適用於日後修正或再次修正之條文。法律之制定或修
    正，若未明定施行日期者，中央法規標準法雖未規定應自何
    時生效，然法律既經制定或修正並經總統公布，自應依一般
    原則，自公布日起算至第三日發生效力。查九十八年五月二
    十日修正公布之毒品危害防制條例部分條文，並未特定其施
    行日期。雖該條例於制定時，在第三十六條規定自公布後六
    個月施行，但此項施行日期之規定，並不適用於本次九十八
    年五月二十日修正之條文。故本次修正條文既未明定其施行
    日期，自應依中央法規標準法第十三條之規定，自公布日起
    算至第三日發生效力。從而，被告甲○○、乙○○、丙○○
    於行為後，毒品危害防制條例已於九十八年五月二十日修正
    ，同年五月廿二日生效。其中：(一)該條例第四條第一、二項
    關於販賣第一、二級毒品部分，修法後法定刑為「處死刑或
    無期徒刑；處無期徒刑者，得併科新臺幣二千萬元以下罰金
    」（第一項）及「處無期徒刑或七年以上有期徒刑，得併科
    新臺幣一千萬元以下罰金」（第二項），較之修正前該等條
    項法定刑為「處死刑或無期徒刑；處無期徒刑者，得併科新
    臺幣一千萬元以下罰金」（第一項）及「處無期徒刑或七年
    以上有期徒刑，得併科新臺幣七百萬元以下罰金」（第二項
    ），修正後之規定，已將併科罰金之數額分別由一千萬、七
    百萬元以下，提高為二千萬及一千萬元以下；(二)第十七條修
    正前規定：「犯第四條第一項至第四項、第五條第一項至第
    四項前段、第六條第一項至第四項、第七條第一項至第四項
    、第八條第一項至第四項、第十條或第十一條第一項、第二
    項之罪，供出毒品來源，因而破獲者，得減輕其刑。」修正
    後規定為：「犯第四條至第八條、第十條或第十一條之罪，
    供出毒品來源，因而查獲其他正犯或共犯者，減輕或免除其
    刑（第一項）。犯第四條至第八條之罪於偵查及審判中均自
    白者，減輕其刑（第二項）」。按法律之適用應整體綜合比
    較後，採最有利於被告之原則適用，非可割裂為之。再司法
    警察機關踐行詢問程序，僅在調查被告犯罪嫌疑之有無，尚
    屬偵查階段（最高法院九十八年台上字第九四七判決參照）
    ，是若被告於司法警察詢問時自白，亦應認為係於偵查中自
    白。本件經綜合比較後，被告甲○○就販賣第一級毒品罪部
    分，於偵查及原審均曾自白，得以適用修正後毒品危害防制
    條例第十七條第二項之規定減輕其刑，故綜合比較後，其所
    犯販賣第一級毒品各罪，應依刑法第二條第一項但書之規定
    ，適用修正後之毒品危害防制條例第四條第一項之規定論處
    。至於被告甲○○販賣第二級毒品部分，僅曾於原審自白，
    而未於偵查中自白；被告乙○○及丙○○則始終否認販賣毒
    品未曾自白，均與前揭「於偵查及審判中均自白者」之要件
    未符，而無從適用修正後毒品危害防制條例第十七條上開規
    定減輕其刑至明，故依刑法第二條第一項前段之規定，應適
    用罰金刑較輕之修正前該條例第四條之規定。
九、核被告甲○○所為，係犯修正後毒品危害防制條例第四條第
    一項販賣第一級毒品罪、修正前同條例第四條第二項販賣第
    二級毒品罪。被告丙○○所為，係犯修正前毒品危害防制條
    例第四條第一項販賣第一級毒品罪、同條例第四條第二項販
    賣第二級毒品罪。被告乙○○所為，係犯修正前毒品危害防
    制條例第四條第一項販賣第一級毒品罪。被告甲○○、丙○○、乙○○販賣前後所持有第一級毒品、第二級毒品之低度
    行為，業為其販賣之高度行為所吸收，均不另論罪。被告甲○○與被告丙○○就附表一編號二、三、四（同附表二編號
    四、六、七）所示共同販賣第一級毒品海洛因、第二級毒品
    安非他命犯行，均有犯意聯絡及行為分擔，應論以共同正犯
    。另被告甲○○、丙○○所犯如附表一、二所示之各罪間，
    犯意個別，行為殊異，均應予分論併罰。被告甲○○曾於九
    十三年間因施用毒品案件，經本院九十四年度上易字第五七
    二號判決有期徒刑一年確定，嗣於九十四年間因竊盜案件經
    原審九十四年度簡字第二七八三號判決有期徒刑三月確定，
    經定應執行刑有期徒刑一年二月，於九十六年七月十六日執
    行完畢。乙○○前因違反毒品危害防制條例案件，經原審九
    十六年度簡字第二六００號判處有期徒刑三月減為一月又十
    五日確定，於九十六年十一月一日易科罰金執行完畢，有臺
    灣高等法院被告前案紀錄表二份在卷可稽。於五年內故意再
    犯本件法定刑有期徒刑以上之數罪，依刑法第四十七條第一
    項規定，均構成累犯，就販賣第一、二級毒品之法定刑為死
    刑、無期徒刑以外部分，均加重其刑。被告甲○○就附表一
    編號一、二所示販賣第一級毒品犯行，前於偵查及原審均曾
    自白，應依修正後毒品危害防制條例第十七條第二項之規定
    減輕其刑。末按犯罪情狀顯可憫恕，認科以最低度刑仍嫌過
    重者，得酌量減輕其刑，刑法第五十九條定有明文。考其立
    法理由為科刑時原即應依第五十七條規定審酌一切情狀，尤
    應注意該條各款所列事項，以為量刑標準，本條所謂犯罪之
    情狀可憫恕，自係指裁判者審酌第五十七條各款所列事項及
    其他一切與犯罪有關情狀，認其犯罪足堪憫恕者而言，即必
    於審酌一切犯罪情狀，在客觀上顯足以引起一般同情，認縱
    予宣告法定最低刑度猶嫌過重者，始有其適用（參照最高法
    院卅八年台上字第十六號、四十五年台上字第一一六五號、
    五十一年台上字第八九九號判例）。茲審酌被告甲○○、丙○○販賣對象各僅三人，乙○○販賣對象僅一人、次數僅有
    一次，犯罪所得亦非均鉅額等情狀，於社會通念，國民感情
    上，非全無可憫，逕處該等罪名之法定最輕刑即無期徒刑或
    七年以上有期徒刑，依社會一般觀念，不無情輕法重之虞，
    是本院審酌前開情事，認被告甲○○、丙○○所為前開販賣
    第一級毒品、第二級毒品及被告乙○○上開販賣第一級毒品
    之犯行，均應依刑法第五十九條之規定減輕其刑（被告甲○○販賣第一級毒品部分則遞減之），並就被告甲○○、乙○○部分先加後（遞）減之，以使輕重得宜，罰當其罪，俾符
    罪刑相當原則。
十、原審就被告甲○○販賣第一級毒品部分（即附表一編號一、
    二部分），認為犯罪事證明確，而予論罪科刑，固非無見，
    然原審未及因毒品危害防制條例之修正，而為新舊法比較，
    至仍適用修正前毒品危害防制條例第四條第一項之規定論處
    ，且未依修正後該條例第十七條第二項之規定減輕其刑，尚
    有未洽，被告甲○○上訴意旨否認犯行，雖無理由，但原判
    決就此部分既有前揭可議之處，仍屬無從維持，應由本院撤
    銷改判。爰審酌被告甲○○素行不端，其此部分販賣對象僅
    劉建發及莊金益二人，犯罪所得各僅有五百及一千元，其販
    賣第一級毒品影響社會治安暨善良風俗之程度、犯罪初時坦
    承繼而始終否認犯行所呈現之犯後態度等一切情狀，各量處
    有期徒刑十二年。被告甲○○所有扣案之第一級毒品海洛因
    0.171公克（驗餘淨重）為查獲之毒品，依毒品危害防制條
    例第十八條第一項前段之規定沒收銷燬之。被告甲○○所有
    且於附表一編號一所示犯行持以聯絡之0000000000號行動電
    話，屬供被告犯毒品危害防制條例第四條所用之財物，應依
    同條例第十九條第一項之規定宣告沒收。被告甲○○就附表
    一編號二之犯行為共同正犯，就共犯於該犯行中使用之0000
    000000號行動電話一支（含SIM卡一張）自應為沒收之諭知
    （該支行動電話既經扣案，即無徵收價額或以財產抵償之問
    題）。被告甲○○於附表一編號一、二所示時間，販賣予證
    人劉建發第一級毒品五百元、證人莊金益第一級毒品一千元
    ，雖未扣案，仍應依毒品危害防制條例第十九條第一項規定
    宣告沒收，如全部或一部不能沒收時，以其財產抵償之。其
    中共同販賣第一級毒品予證人莊金益所得一千元，為避免重
    複沒收，應就該部分犯罪所得諭知連帶沒收。
十一、至於被告甲○○販賣第二級部分（即附表一編號三、四部分
    ）及被告乙○○與丙○○論罪科刑部分，原審審酌被告甲○○販賣對象僅只一人，被告丙○○販賣對象僅三人，乙○○
    販賣對象僅一人且次數僅有一次，犯罪所得亦非均鉅額等情
    狀，於社會通念，國民感情上，非全無可憫，逕處該罪之法
    定最輕刑即無期徒刑，依社會一般觀念，不無情輕法重之虞
    ，是本院審酌前開情事，認被告甲○○、丙○○所為前開販
    賣第一級毒品、第二級毒品及被告乙○○上開販賣第一級毒
    品之犯行，均應依刑法第五十九條之規定減輕其刑，並就被
    告甲○○、乙○○部分先加後減之，以使輕重得宜，罰當其
    罪，俾符罪刑相當原則。並斟酌被告甲○○、丙○○、乙○○三人就此部分之犯罪動機、手段、所得尚非巨額、影響社
    會治安暨善良風俗之程度、犯罪後坦承施用及轉讓毒品，否
    認販賣毒品犯行之態度等一切情狀，適用修正前毒品危害防
    制條例第四條第一項、第二項、第十八條第一項前段、第十
    九條第一項，刑法第十一條前段、第二十八條、第四十七條
    第一項、五十九條、第五十一條第五款，分別量處被告甲○○附表一編號三、四所示之刑；量處被告丙○○附表二所示
    之刑，並定應執行之刑為有期徒刑二十二年；量處被告乙○○有期徒刑十五年四月。並說明被告甲○○所有且於附表一
    編號四（同附表二編號七）之犯行持以聯絡之0000000000號
    行動電話一支（含SIM卡一張）、被告丙○○所有且於附表
    二編號一、二、三、四、五、六（同附表一編號三）之犯行
    持以聯絡之0000000000號行動電話一支（含SIM卡一張）、
    被告乙○○所有且持以聯絡之0000000000號行動電話一支（
    含SIM卡一張），均屬供彼等被告犯毒品危害防制條例第四
    條所用之財物，應依同條例第十九條第一項之規定宣告沒收
    。被告甲○○、丙○○就附表一編號二、三、四即附表二編
    號四、六、七）之犯行為共同正犯，就共犯於各該犯行中分
    別使用之0000000000號行動電話一支（含SIM卡一張）、000
    0000000號行動電話一支（含SIM卡一張）自均應為沒收之諭
    知（該等行動電話既經扣案，即無徵收價額或以財產抵償之
    問題）。又被告乙○○所有且持以聯絡之0000000000號行動
    電話一支（含SIM卡一張）因未扣案，依同條例第十九條第
    一項規定，如全部或一部不能沒收時，追徵其價額或以其財
    產抵償（原審漏未諭知以其財產抵償，應予補充）。被告甲○○於附表一編號三、四所示時間，販賣予證人李東恩第二
    級毒品五百元、四千元。所得之財物金額共計四千五百元；
    被告丙○○於附表二所示時間，販賣予證人陳美綺第一級毒
    品一千元、第二級毒品二千元、第一級毒品七千元、證人莊
    金益第一級毒品一千元、證人李東恩第二級毒品一千元、五
    百元、四千元，所得之財物金額共計一萬六千五百元；被告
    乙○○販賣予證人丁○○第一級毒品一千元，所得之財物金
    額共計一千元；雖均未扣案，仍應依毒品危害防制條例第十
    九條第一項規定宣告沒收，如全部或一部不能沒收時，以其
    財產抵償之。又被告甲○○販賣第二級毒品、丙○○販賣第
    一、二毒品所得，其中共同販賣第一級毒品一千元予證人莊
    金益、共同販賣第二級毒品五百元、四千元予證人李東恩，
    共同販賣毒品所得共計五千五百元，其共同販賣之犯罪所得
    既採合併計算，為避免重複沒收，應就該部分犯罪所得諭知
    連帶沒收。另扣案之現金四千六百元、以紅包袋製成之帳冊
    二張，門號0000000000號行動電話一支（含SIM卡一張），
    無證據證明與被告本件犯行有關聯，乃不予宣告沒收。本院
    經核原判決認事用法，均無不合，量刑亦屬妥適。被告甲○○、丙○○、乙○○等上訴否認此部分犯罪，指摘原判決不
    當，均為無理由，應予駁回。末按原審就此部分雖未及比較
    修正前後之毒品危害防制條例第四條第一項、第二項，然比
    較之後，行為時之舊法仍較有利於被告甲○○、乙○○、丙○○三人，本即應以原判決所適用之行為時法為原則，而非
    例外適用修正後之新法，是原判決雖未及比較適用法律，然
    對判決顯然不生影響，自毋庸撤銷改判，併此敘明（最高法
    院九十五年台上字第三九三四號判決意旨參照）。
十二、本院將原判決關於被告甲○○販賣第一級毒品部分（即附表
    一編號一、二部分）予以撤銷改判，並駁回被告甲○○關於
    其販賣第二級毒品部分（即附表一編號三、四）之上訴，原
    判決雖已就被告甲○○所犯各罪定執行刑，然本案原判決被
    告甲○○販賣第一級毒品部分所宣告之刑既經撤銷，原定之
    執行刑亦失所依附，應併予撤銷，本院並綜合上情，且考量
    刑罰之內部界限原則，就被告甲○○前開撤銷改判所處之刑
    ，與應分論併罰之前開上訴駁回部分所處之刑，認應定執行
    有期徒刑十七年為適當。
據上論斷，應依刑事訴訟法第三百六十八條、第三百六十九條第
一項前段、第三百六十四條、第二百九十九條第一項前段，九十
八年五月二十日修正後之毒品危害防制條例第四條第一項、第十
七條第二項，毒品危害防制條例第十八條第一項前段、第十九條
第一項，刑法第二條第一項但書、第十一條前段、第二十八條、
第四十七條第一項、第五十九條、第五十一條第五款，判決如主
文。
本案經檢察官蘇南桓到庭執行職務。
中    華    民    國    98    年    12    月    15    日
                  刑事第二庭   審判長法   官    葉居正
                                     法   官    陳春長
                                     法   官    陳欽賢
以上正本證明與原本無異。
如不服本判決應於收受送達後10日內向本院提出上訴書狀，其未
敘述上訴理由者，並得於提起上訴後10日內向本院補提理由書（
均須按他造當事人之人數附繕本）「切勿逕送上級法院」。
                                      書記官    李良倩
中    華    民    國    98    年    12    月    16    日
附錄：本案論罪科刑法條全文
修正前毒品危害防制條例第四條第一項、第二項：
製造、運輸、販賣第一級毒品者，處死刑或無期徒刑；處無期徒
刑者，得併科新臺幣一千萬元以下罰金。
製造、運輸、販賣第二級毒品者，處無期徒刑或七年以上有期徒
刑，得併科新臺幣七百萬元以下罰金。
修正後毒品危害防制條例第四條第一項
製造、運輸、販賣第一級毒品者，處死刑或無期徒刑；處無期徒
刑者，得併科新臺幣二千萬元以下罰金。
附表一（被告甲○○論罪科刑之部分）
┌──┬──────┬───────┬─────┬────┬───┬───────────┐
│編號│  時    間  │  地     點   │ 犯  行   │  金額  │購毒者│所 犯 罪 名 及 刑 責  │
├──┼──────┼───────┼─────┼────┼───┼───────────┤
│一  │97年1月3日  │臺南縣永康市中│販賣第一級│新臺幣  │劉建發│甲○○販賣第一級毒品海│
│    │            │山南路706號西 │毒品海洛因│500元   │      │洛因，累犯，處有期徒刑│
│    │            │瓜攤外        │          │        │      │拾貳年，扣案第一級毒品│
│    │            │              │          │        │      │海洛因零點壹柒壹公克（│
│    │            │              │          │        │      │驗餘淨重）沒收銷燬之；│
│    │            │              │          │        │      │販賣毒品所得財物新臺幣│
│    │            │              │          │        │      │伍佰元沒收，如全部或一│
│    │            │              │          │        │      │部不能沒收時，以其財產│
│    │            │              │          │        │      │抵償之；門號０九五四０│
│    │            │              │          │        │      │六七六八三號行動電話壹│
│    │            │              │          │        │      │支（含ＳＩＭ壹張）沒收│
│    │            │              │          │        │      │之。                  │
├──┼──────┼───────┼─────┼────┼───┼───────────┤
│二  │96年11月17日│臺南縣永康市  │與丙○○共│新臺幣  │莊金益│甲○○共同販賣第一級毒│
│    │            │復國一路某址  │同販賣第一│1000元  │      │品海洛因，累犯，處有期│
│    │            │7-11超商      │級毒品海洛│        │      │徒刑拾貳年；販賣毒品所│
│    │            │              │因        │        │      │得財物新臺幣壹仟元與戴│
│    │            │              │          │        │      │偉平連帶沒收，如全部或│
│    │            │              │          │        │      │一部不能沒收時，以其財│
│    │            │              │          │        │      │產抵償之；門號０九五四│
│    │            │              │          │        │      │0000000號行動電│
│    │            │              │          │        │      │話壹支（含ＳＩＭ卡壹張│
│    │            │              │          │        │      │）沒收之。            │
├──┼──────┼───────┼─────┼────┼───┼───────────┤
│三  │96年11月22日│臺南縣永康市勝│與丙○○共│新臺幣  │李東恩│甲○○共同販賣第二級毒│
│    │            │利國小大門旁  │同販賣第二│500元   │（原名│品安非他命，累犯，處有│
│    │            │              │級毒品安非│        │李崑成│期徒刑肆年，販賣毒品所│
│    │            │              │他命      │        │）    │得財物新臺幣伍佰元與戴│
│    │            │              │          │        │      │偉平連帶沒收，如全部或│
│    │            │              │          │        │      │一部不能沒收時，以其財│
│    │            │              │          │        │      │產抵償之；門號０九五八│
│    │            │              │          │        │      │四四五三五七號行動電話│
│    │            │              │          │        │      │壹支（含ＳＩＭ卡壹張）│
│    │            │              │          │        │      │沒收之。              │
├──┼──────┼───────┼─────┼────┼───┼───────────┤
│四  │96年12月12日│臺南縣永康市中│與丙○○共│新臺幣  │李東恩│甲○○共同販賣第二級毒│
│    │            │山南路706號西 │同販賣第二│4000元  │      │品安非他命，累犯，處有│
│    │            │瓜攤內        │級毒品安非│        │      │期徒刑肆年，販賣毒品所│
│    │            │              │他命      │        │      │得財物新臺幣肆仟元與戴│
│    │            │              │          │        │      │偉平連帶沒收，如全部或│
│    │            │              │          │        │      │一部不能沒收時，以其財│
│    │            │              │          │        │      │產抵償之；門號０九五四│
│    │            │              │          │        │      │０六七六八三號行動電話│
│    │            │              │          │        │      │壹支（含ＳＩＭ卡壹張）│
│    │            │              │          │        │      │沒收之。              │
└──┴──────┴───────┴─────┴────┴───┴───────────┘
附表二（被告丙○○論罪科刑部分）
┌──┬──────┬───────┬─────┬────┬───┬───────────┐
│編號│  時    間  │  地     點   │ 犯  行   │  金額  │購毒者│所 犯 罪 名 及 刑 責  │
├──┼──────┼───────┼─────┼────┼───┼───────────┤
│一  │96年12月15日│臺南縣永康市中│販賣第一級│新臺幣  │陳美綺│丙○○販賣第一級毒品海│
│    │            │山南路某址吉村│毒品海洛因│1000元  │      │洛因，處有期徒刑拾伍年│
│    │            │大飯店旁加油站│不足1公克 │        │      │肆月，販賣毒品所得財物│
│    │            │停車場        │          │        │      │新臺幣壹仟元沒收，如全│
│    │            │              │          │        │      │部或一部不能沒收時，以│
│    │            │              │          │        │      │其財產抵償之；門號０九│
│    │            │              │          │        │      │五0000000號行動│
│    │            │              │          │        │      │電話壹支（含ＳＩＭ壹張│
│    │            │              │          │        │      │）沒收之。            │
├──┼──────┼───────┼─────┼────┼───┼───────────┤
│二  │96年12月16日│同上          │販賣第二級│新臺幣  │陳美綺│丙○○販賣第二級毒品安│
│    │            │              │毒品安非他│2000元  │      │非他命，處有期徒刑肆年│
│    │            │              │命        │        │      │，販賣毒品所得財物新臺│
│    │            │              │          │        │      │幣貳仟元沒收，如全部或│
│    │            │              │          │        │      │一部不能沒收時，以其財│
│    │            │              │          │        │      │產抵償之；門號０九五八│
│    │            │              │          │        │      │四四五三五七號行動電話│
│    │            │              │          │        │      │壹支（含ＳＩＭ卡壹張）│
│    │            │              │          │        │      │沒收之。              │
├──┼──────┼───────┼─────┼────┼───┼───────────┤
│三  │96年12月26日│同上          │販賣第一級│新臺幣  │陳美綺│丙○○販賣第一級毒品海│
│    │            │              │毒品海洛因│7000元  │      │洛因，處有期徒刑拾伍年│
│    │            │              │          │        │      │肆月，販賣毒品所得財物│
│    │            │              │          │        │      │新臺幣柒仟元沒收，如全│
│    │            │              │          │        │      │部或一部不能沒收時，以│
│    │            │              │          │        │      │其財產抵償之；門號０九│
│    │            │              │          │        │      │五0000000號行動│
│    │            │              │          │        │      │電話壹支（含ＳＩＭ卡壹│
│    │            │              │          │        │      │張）沒收之。          │
├──┼──────┼───────┼─────┼────┼───┼───────────┤
│四  │96年11月17日│臺南縣永康市復│與甲○○共│新臺幣  │莊金益│丙○○共同販賣第一級毒│
│    │            │國一路某址7-11│同販賣第一│1000元  │      │品海洛因，處有期徒刑拾│
│    │            │超商          │級毒品海洛│        │      │伍年肆月，販賣毒品所得│
│    │            │              │因        │        │      │財物新臺幣壹仟元與明來│
│    │            │              │          │        │      │寶連帶沒收，如全部或一│
│    │            │              │          │        │      │部不能沒收時，以其財產│
│    │            │              │          │        │      │抵償之；門號０九五八四│
│    │            │              │          │        │      │四五三五七號行動電話壹│
│    │            │              │          │        │      │支（含ＳＩＭ卡壹張）沒│
│    │            │              │          │        │      │收之。                │
├──┼──────┼───────┼─────┼────┼───┼───────────┤
│五  │96年11月16日│臺南縣永康市五│販賣第二級│新臺幣  │李東恩│丙○○販賣第二級毒品安│
│    │            │王國小附近或被│毒品安非他│1000元  │      │非他命，處有期徒刑肆年│
│    │            │告丙○○住處樓│命        │        │      │，販賣毒品所得財物新臺│
│    │            │下某址超商    │          │        │      │幣壹仟元沒收，如全部或│
│    │            │              │          │        │      │一部不能沒收時，以其財│
│    │            │              │          │        │      │產抵償之；門號０九五八│
│    │            │              │          │        │      │四四五三五七號行動電話│
│    │            │              │          │        │      │壹支（含ＳＩＭ卡壹張）│
│    │            │              │          │        │      │沒收之。              │
├──┼──────┼───────┼─────┼────┼───┼───────────┤
│六  │96年11月22日│臺南縣永康市勝│與甲○○共│新臺幣  │李東恩│丙○○共同販賣第二級毒│
│    │            │利國小大門旁  │同販賣第二│500元   │      │品安非他命，處有期徒刑│
│    │            │              │級毒品安非│        │      │肆年，販賣毒品所得財物│
│    │            │              │他命      │        │      │新臺幣伍佰元與甲○○連│
│    │            │              │          │        │      │帶沒收，如全部或一部不│
│    │            │              │          │        │      │能沒收時，以其財產抵償│
│    │            │              │          │        │      │之；門號0000000│
│    │            │              │          │        │      │三五七號行動電話壹支（│
│    │            │              │          │        │      │含ＳＩＭ卡壹張）沒收之│
│    │            │              │          │        │      │。                    │
├──┼──────┼───────┼─────┼────┼───┼───────────┤
│七  │96年12月12日│臺南縣永康市  │與甲○○共│新臺幣  │李東恩│丙○○共同販賣第二級毒│
│    │            │中山南路706號 │同販賣第二│4000元  │      │品安非他命，處有期徒刑│
│    │            │西瓜攤內      │級毒品安非│        │      │肆年，販賣毒品所得財物│
│    │            │              │他命      │        │      │新臺幣肆仟元與甲○○連│
│    │            │              │          │        │      │帶沒收，如全部或一部不│
│    │            │              │          │        │      │能沒收時，以其財產抵償│
│    │            │              │          │        │      │之；門號0000000│
│    │            │              │          │        │      │六八三號行動電話壹支（│
│    │            │              │          │        │      │含ＳＩＭ卡壹張）沒收之│
│    │            │              │          │        │      │。                    │
└──┴──────┴───────┴─────┴────┴───┴───────────┘

司法院資訊處製作；財團法人民間司法改革基金會備份。
